---
title: "practica_final_rii"
author: "Juliana Cruz"
date: "2023-08-17"
output: html_document
editor_options: 
  markdown: 
    wrap: 72
---

```{r setup, include=FALSE}
knitr::opts_chunk$set(echo = TRUE)
```

```{r}
knitr::opts_chunk$set(echo = TRUE)
library(stringr)
library(dplyr)
library(readr)
library(readxl)
library(tidyr)# doma de datos
library(janitor) #limpieza de datos
library(lubridate)
library(hms)
library(ggplot2)
library(plotly)
library(gt)
library(leaflet)
```

# Preparación y limpieza de Datos:

2.1 Lectura de datos en R

```{r include=FALSE}
terremotos_profundidad <- read_csv("https://raw.githubusercontent.com/isa229/programacion_analisis_datos_ii/main/terremotos_profundidad.csv")
terremotos_magnitud <- read_csv("https://raw.githubusercontent.com/isa229/programacion_analisis_datos_ii/main/terremotos_magnitud.csv")
```

2.2 Traducción de variables al español \_ 2.2.1 Renombrar variables de
terremotos_maginitud

```{r}
terremotos_magnitud <- terremotos_magnitud |> 
 rename(Magnitud = Magnitude,
        Tipo_magnitud = `Magnitude Type`)

```

2.2.2

```{r}
terremotos_profundidad <- terremotos_profundidad |> 
 rename(Fecha = Date,
        Hora = Time,
        Latitud = Latitude,
        Longitud = Longitude,
        Tipo = Type, 
        Profundidad = Depth,
        Error_profundidad = `Depth Error`)
```

2.3 Eliminación de filas duplicadas

```{r}
terremotos_magnitud <- terremotos_magnitud |> 
  distinct()
```

```{r}
terremotos_profundidad <- terremotos_profundidad |> 
  distinct()
```

2.4 Transformación de tipos de variables

```{r}
terremotos_profundidad <- terremotos_profundidad |> 
  mutate(Fecha = mdy(Fecha))
```

2.5. Transformación de datos

```{r}
dup_terremotos_profundidad  <- terremotos_profundidad |>  
  select(Tipo) |> 
  distinct()

terremotos_profundidad <- terremotos_profundidad |> 
  mutate(Tipo = str_to_title(Tipo))

```

2.6. Creación de columnas adicionales

```{r}
terremotos_profundidad <- terremotos_profundidad |> 
  mutate(Mes = format(Fecha, "%B"))

terremotos_profundidad <- terremotos_profundidad |> 
  mutate(Anio = format(Fecha, "%Y"))
```

2.7. Unir conjunto de datos

```{r}
datos_terremotos <- left_join(terremotos_magnitud, terremotos_profundidad, by = "ID")
```

2.8. Eliminar columnas vacías

```{r}
datos_terremotos <- datos_terremotos |> 
  remove_empty(which = c("rows", "cols"))

datos_terremotos <- subset(datos_terremotos, select = -...1.x)

datos_terremotos <- subset(datos_terremotos, select = -...1.y)
```

3.1 Hacer un pequeño análisis sobre variación para la variable magnitud.
Puede usar ggplot2 o plolty, así como lo aprendido en el cuatrimestre
pasado (8pts)

```{r}
histograma_magnitud <- ggplot(data = datos_terremotos) +
  geom_histogram(mapping = aes(x = Magnitud), binwidth = 0.1, fill = "#1E8A98") +
  xlab("Magnitud") +
  ylab("Frecuencia") +
  labs(title = "Variación de la Magnitud") +
  theme_classic()
```

```{r}
ggplotly (histograma_magnitud)
```

Las magnitudes más frecuentes son las que poseen menor energia liberada
con 5.5 y las menos frecuentes con la energia liberada con magnitudes
mayores como 7.9

3.2 Haga un pequeño análisis sobre variación para la variable Tipo.
Puede usar ggplot2 o plotly, así como lo aprendido en el cuatrimestre
pasado. (8pts)

```{r}
boxplot_tipo_magnitud <- datos_terremotos |>
  ggplot(mapping = aes(x = Magnitud, y = Tipo)) +
  geom_boxplot(color = "#4682B4", fill = "#FFA500") +
  labs(
    title = "Covariación entre Magnitud y Tipo"
  ) + 
  theme(axis.title = element_text(size = 14, face = "bold"))+
  theme_classic()

print(boxplot_tipo_magnitud)
```

Los datos se ven bastante asimétricos en todas las categorías ya que los
percentiles están repartidos asimetricamente respecto a la mediana, no
obstante, no son poco dispersos respecto a la media aritmética de
magnitud, a pesar de que el evento tipo Earthquake presenta bastantes
valores atipicos.

Adicional, la categoría más frecuente por tipo de de evento y con mayor
magnitud de liberacion de energía es el tipo explosión.

3.3 Filtre los datos de los terremotos para obtener solamente aquellos
que se hayan dado entre las coordenadas de latitud 8 y 11 Norte con
Longitud entre -85 y -82 Oeste. Estos son los movimiento telúricos que
se dieron en Costa Rica. Cuántos fueron? (3pts)

```{r}
terremotos_costa_rica <- datos_terremotos |> 
  filter(Latitud >= 8, Latitud <= 11, Longitud >= -85, Longitud <= -82) |>
  count()
```

Se dieron 65 movimientos telúricos en Costa Rica.

3.4 Filtre los datos de terremotos de Costa Rica para obtener los 10
terremotos con magnitud más altas en Costa Rica. Muestre estos datos en
una tabla de gt que muestre el mes, año, latitud, longitud, magnitud y
profundidad del terremoto. A esta tabla añada título, subtítulo, y al
menos un pie de tabla (10pts)



```{r}
terremotos_costa_rica_10_magnitudes <- datos_terremotos |>
   filter(Latitud >= 8, Latitud <= 11, 
          Longitud >= -85, Longitud <= -82, 
          Tipo == "Earthquake") |>
  arrange(desc(Magnitud)) |>
  head(10)|>
  select(-Fecha, -Hora, -Tipo_magnitud, -ID)
```


```{r}
terremotos_costa_rica_gt <- terremotos_costa_rica_10_magnitudes |> 
  gt() |>
tab_header(
    title = "Terremotos en Costa Rica",
    subtitle = "Se presentan los 10 más grandes"
    ) |>
     tab_source_note(
    source_note = "El top 10 refiere a los los movimientos tel´ricos con mayores magnitudes"
  )

terremotos_costa_rica_gt
```

3.5 Muestre los 10 terremotos con mayor magnitud obtenidos anteriormente
en un mapa de leaflet. Como popup coloque el año del terremoto. (10pts)

```{r}
mapa_terremotos_costa_rica <- terremotos_costa_rica_10_magnitudes 

mapa_terremotos_costa_rica <- leaflet() |> 
  addTiles() |> 
  addMarkers(lng = -83.073, lat = 9.685, popup = "1991") |> 
  addMarkers(lng = -84.808, lat = 9.919, popup = "1990") |> 
  addMarkers(lng = -83.123, lat = 8.717, popup = "1983") |> 
  addMarkers(lng = -84.159, lat = 9.044, popup = "1999") |> 
  addMarkers(lng = -84.323, lat = 10.210, popup = "1992") |> 
  addMarkers(lng = -84.759, lat = 10.679, popup = "1973") |> 
  addMarkers(lng = -82.943, lat = 8.316, popup = "1979") |> 
  addMarkers(lng = -83.688, lat = 9.652, popup = "1983") |> 
  addMarkers(lng = -82.824, lat = 8.416, popup = "2003") |>
  addMarkers(lng = -83.483, lat = 8.951, popup = "1979")

mapa_terremotos_costa_rica
```

